【裁判字號】    87,訴,424
【裁判日期】    890320
【裁判案由】    偽造文書等
【裁判全文】
台灣苗栗地方法院刑事判決                          八十七年度訴字第四二四號
    公  訴  人  臺灣苗栗地方法院檢察署檢察官
    被      告  甲○○
    選任辯護人  江錫麒
                邱玉汝
右列被告因偽造文書等案件，經檢察官提起公訴（八十七年度偵字第一四七三號），
本院判決如左：
    主  文
甲○○無罪。
    理  由
一、公訴意旨略以：被告甲○○於民國八十三年四月二十五日，向戊○○購買苗栗縣
    頭份鎮○○○段六○五之一地號土地，其後竟意圖為自己不法之利益，竊佔戊○○所有坐落苗栗縣頭份鎮○○○段六○五之七一地號土地，並將所竊佔之土地作
    為道路使用。嗣甲○○為將該竊佔之土地供作自己永久使用，竟偽造戊○○之印
    章、印文及署押，冒用戊○○名義偽造土地使用權同意書，並持向苗栗縣政府申
    請將苗栗縣頭份鎮○○○段六○五之七一地號土地變更為供公眾通行使用，足生
    損害於戊○○及苗栗縣政府對於地籍管理之正確性。因認被告涉犯刑法第二百十
    六條、第二百十條之行使偽造私文書罪嫌及同法第三百二十條第二項之竊佔罪嫌
    云云。
二、按犯罪事實應依證據認定之，無證據不得推定其犯罪事實；又不能證明被告犯罪
    者，應諭知無罪之判決，刑事訴訟法第一百五十四條、第三百零一條第一項分別
    定有明文。又認定不利於被告之事實，須依積極證據，苟積極證據不足為不利於
    被告事實之認定時，即應為有利於被告之認定，更不必有何有利之證據，最高法
    院著有三十年上字第八一六號判例可資參照。
三、本件公訴人認被告涉犯前開罪嫌，無非係以前揭事實業據告訴人戊○○指訴歷歷
    ，核與證人即承辦代書丁○○證稱：「那時候本意是因施工時沒有道路可通行，
    只作為施工道路用地，建築師有拿一份使用權同意書給我蓋章，但不是現在這份
    同意書」等語相符，而其買賣契約書加註第三點約定，係告訴人應提供系爭苗栗
    縣頭份鎮○○○段六○五之七一地號土地供被告通行道路使用，並未同意被告將
    該土地申請用作公眾通行使用，且被告向告訴人所購買之土地面積零點一二二八
    公頃，而系爭六○五之七一地號土地面積達五○三平方公尺，衡情若告訴人係一
    併將系爭六○五之七一地號土地售與被告，其應會在契約中載明，告訴人應無無
    償贈與系爭六○五之七一地號土地之理，此外，並有土地使用權同意書影本附卷
    可稽，為其主要論據。訊據被告堅詞否認有何公訴人所指之犯行，並辯稱：苗栗
    縣頭份鎮○○○段六０五之七一地號土地係伊與告訴人就同段六０五之一地號土
    地簽訂買賣契約時，約定由告訴人無條件供伊作為通行道路使用，且依據伊與告
    訴人間之買賣契約，如伊向告訴買受之前開六０五之一地號土地之建築線無法釘
    椿確定時，系爭買賣契約即解除，伊於買受上開土地後即委託鍾年誼建築師事務
    所代辦指定建築線之事宜，並於八十四年三月六日將該六０五之一地號土地轉賣
    予王慧筠，及於八十四年八月二十一日由戊○○名義直接登記予王慧筠，伊既未
    竊占告訴人土地，亦未偽造文書及行使偽造私文書等語。經查：（一）告訴人戊○○應無條件提供苗栗縣頭份鎮○○○段六○五之七一地號之土地供被告通行道
    路之使用，業據載明於告訴人與被告間之不動產買賣契約中，有不動產買賣契約
    書影本一紙附卷可稽，而告訴人與被告間就上開系爭之六０五之七一地號之約定
    ，係因同段六０五之一地號土地沒有通路，無法訂建築線，所以雙方約定系爭六
０五之七一地號土地應無償提供為道路通行及建築線訂椿之用，該買賣才能成立
    ，且告訴人應長期無條件供作道路通行使用，並非僅於建築期間供載運建築材料
    進出之用等情，迭據證人即告訴人與被告簽訂上開不動產買賣契約時在場之乙○○、賴秋祺及丙○○於偵查及本院訊問中證述綦詳（分別參見偵查卷第三十六頁
    、第五十九頁，本院八十八年五月十日訊問筆錄）。（二）告訴人與被告間之前
    開買賣契約中載明：「加註一、雙方同意若本買賣標的物之建築線及道路通行完
    成無法申請訂椿時，本買賣契約隨時解約，．．．二、雙方同意，甲方應於立約
    之日起三個月內完成申請建築線訂椿之手續，若三個月內無法訂椿時，或無法取
    得道路使用時，比照加註第壹項之規定處理。若甲方於立約之日三個月內訂椿完
    成時，甲方應於訂椿完成之日支付頭期款。」，亦有前開不動產買賣契約書在卷
    可按，且告訴人與被告間買賣之標的物即同段六０五之一地號之土地須有約六米
    寬之道路始得據以申請指定建築線，而現有道路僅約二、三米寬，鍾年誼建築師
    於告訴人與被告買賣成立前即告知雙方該六０五之一地號土地須以現有土地提供
    道路使用，才能申請建築執照，所以才會有申請指定建築線，又因系爭土地並未
    賣予被告，故須以地主戊○○名義出具土地使用同意書據以申請，其申請當時系
    爭土地上已蓋好道路等情，亦據證人鍾年誼分別於偵查及本院訊問中證述明確（
    參見偵查卷第二十八頁背面及二十九頁正面、本院八十七年十二月十四日訊問筆
    錄），並有苗栗縣政府八十八年八月七日八八府建管字第八八０００六五五二三
    號函檢附有關上開六０五之一地號土地申請建築執照之建築線相關資料在卷可憑
    。（三）本件公訴人所指系爭土地之土地使用同意書，乃鍾年誼建築師代為申請
    指定同段六０五之一地號土地之建築線所檢附提出，有苗栗縣政府八十七年五月
    二十一日八七府建都字第八七０００二六０七九號函在卷可按（參見偵查卷第四
    十一頁），而該土地使用同意書係鍾年誼建築師事務所小姐拿至丁○○代書處蓋
    章辦理等情，已據證人鍾年誼於本院訊問中證述明確（參見本院八十七年十二月
    十四日訊問筆錄），且告訴人確曾依買賣契約之約定交付印章於丁○○代書處，
    亦據告訴人於本院訊問中供陳無訛（參見本院八十八年五月十日訊問筆錄），雖
    證人丁○○先於本院訊問中證稱其只蓋過六０五之一地號之土地改良同意書，並
    未蓋過本件之土地使用權同意書（參見本院八十八年六月二十四日訊問筆錄），
    嗣又於本院訊問中證稱鍾年誼建築師交由其蓋章者為都市土地改良費用驗證登記
    申請書云云，然查被告於八十四年三月六日將六０五之一地號土地出售予王慧筠
    （有不動產買賣契約書影本在卷可憑）後，已另委由羅文森建築師事務所代辦前
    開土地有關申請建築執照之事宜，有前揭苗栗縣政府八十八年八月七日八八府建
    管字第八八０００六五五二三號函檢附之委託書等附卷可憑，參以卷附之委託書
    （偵查卷第九十三頁）、雜項執照設計申請書（偵查卷第九十四頁）及苗栗縣政
    府八十八年八月七日八八府建管字第八八０００六五五二三號函檢附之委託書、
    土地使用權同意書、建造執照申請書等，與本件土地使用權同意書上所蓋告訴人
    之印文均相符合，足認證人丁○○於偵查及本院訊問中之證詞顯與事實不符，尚
    難資為不利被告之證據。（四）參以系爭六０五之七一地號土地中之大部分位於
    龍恩圳之溪床，而其餘部分亦經告訴人於六十年間出具同意書，由苗栗縣政府設
    置水泥護堤，導流龍恩圳之溪水等情，業據告訴人於偵查中供陳在卷（參見偵查
    卷第五十九、六十頁），並有地籍圖謄本及現場照片在卷可參，則告訴人為順利
    出售同段六０五之一地號之土地而無條件提供系爭土地供被告作為通行道路使用
    ，於情亦非不可想像。且以告訴人名義申請於系爭土地之圳路面架設人行橋竣工
    ，經台灣省苗栗農田水利會派員驗收合格准予使用後，亦經台灣省苗栗農田水利
    會通知告訴人，亦有台灣省苗栗農田水利會八十七年十二月二十四日八七苗農水
    管字第一五三四五號函檢附該申請案有關之申請書、切結書及通知函等附卷可稽
    ，告訴人實難委為不知，告訴人謂其迄至八十七年三月間始知悉其所有之系爭六
    ０五之七一地號土地遭人鋪設道路云云，亦難採信。綜上所述，被告前開所辯，
    應堪採信。是被告係經告訴人同意後於系爭土地上鋪設道路，並委由鍾年誼建築
    師事務所代辦申請指定建築線事宜，實難謂其有何竊占告訴人之土地及偽造私文
    書之可言。此外，本院復查無其他積極證據足認被告有何公訴人所指之犯行，不
    能證明被告犯罪，揆諸首揭法條規定及判例意旨，自應諭知被告無罪之判決，以
    免冤抑。
據上論斷，應依刑事訴訟法第三百零一條第一項，判決如主文。
本案經檢察官吳義聰到庭執行職務。
中      華      民      國    八十九    年      三      月     二十     日
                                        台灣苗栗地方法院刑事庭
                                            法  官  王 萬 金
右正本證明與原本無異。
如不服本判決，應於判決送達後十日內向本院提出上訴狀( 應附繕本 )，上訴於
臺灣高等法院台中分院。
                                            書記官  陳 蕙 楠
中      華      民      國    八十九    年      三      月     二十     日


司法院資訊處製作；財團法人民間司法改革基金會備份。
